【裁判字號】    94,訴,916
【裁判日期】    950529
【裁判案由】    侵權行為損害賠償
【裁判全文】
臺灣臺南地方法院民事判決               94年度訴字第916號
原      告  甲○○○
被      告  乙○○
上列當事人間請求侵權行為損害賠償事件，經本院於民國95年5
月15日言詞辯論終結，判決如下：
    主  文
被告應給付原告新臺幣肆拾萬仟佰捌拾伍元，及自民國九
十四年七月二十七日起至清償日止，按週年利率百分之五計算之
利息。
原告其餘之訴駁回。
訴訟費用由被告負擔二分之一；餘由原告負擔。
本判決原告勝訴部分得假執行，但被告如於執行標的物拍定、變
賣前以新台幣肆拾萬仟佰捌拾伍元為原告預供擔保者，得
免為假執行。
原告其餘假執行之聲請駁回。
    事 實 及 理 由
甲、程序方面：
一、按訴狀送達後，原告不得將原訴變更或追加他訴，但擴張或
    減縮應受判決事項聲明，不在此限，民事訴訟法第255條第1
    項第3款定有明文。本件原告起訴原請求被告應給付原告新
    台幣（下同）866,372元，及自起訴狀繕本送達翌日起至清
    償日止，按年息百分之5計算之利息，嗣於民國（下同）94
    年8月29日又具狀變更訴之聲明為：被告應給付原告864,702
    元，及自起訴狀繕本送達翌日起至清償日止，按年息百分之
    5 計算之利息，核其訴訟標的並未變更，僅訴之聲明之減縮
    ，依前開規定，應予准許，合先敘明。
二、本件原告經合法通知，未於最後言詞辯論期日到場，核無民
    事訴訟法第386條所列各款情形，爰依被告之聲請，由其一
    造辯論而為判決。
乙、實體方面：
一、原告起訴主張：原告於93年7月6日17時35分，遭被告騎乘機
    車撞傷，致原告受有左股骨頸骨折、左下肢瘀傷合併擦傷之
    傷害。被告過失傷害部分，業經原告提出告訴，並經本院以
    93年度交簡字第2076號判處被告拘役59日確定在案。原告因
    受被告撞傷，引致原告受有新營醫院醫療費用21,653元、紙
    尿褲費用4,020元、醫療器材輪椅費用4,555 元、床及屏風
    費用7,300元、93年7月19日至同年8月23日新營醫院護理之
    家費用25,150元、子女為探視原告往返台北新營之車資12,0
    00元、93年7月6日至同月19日看護費用13,000元、93年8月
    23日至同年9月3日看護費用16,000元、93年9月4日至同年11
    月3日看護費用60,000元之損失、93年11月至95年11月聘僱
    外勞看護費用601,024元，及精神上之損害慰撫金100,000元
    ，總計864,702元，全係歸責於被告之疏失所致，因此被告
    應負有賠償原告864,702元之責。嗣原告屢向被告催索，均
    未獲置理，爰依侵權行為之法律關係，提起本件訴訟等語。
    並聲明：(一)被告應給付原告864,702元，及自起訴狀繕本送
    達翌日起至清償日止，按年息百分之5計算之利息。(二)原告
    願供擔保請准宣告假執行。
二、被告則以：車禍發生當時被告逆向行走，佔用原告車道，因
    而撞傷原告，原告也有過失，對原告支付及預付外籍看護之
    費用計算沒有意見，但不應由伊支付，且原告在台北有媳婦
    可照顧，伊亦不同意支付原告在台北支付看護之費用等情，
    並聲明：(一)原告之訴駁回。(二)如受不利判決，願供擔保請准
    宣告假執行。
三、得心證之理由：
  (一)原告前開主張被告騎乘機車，沿台南縣新營市○○路由東往
    西方向行駛於機慢車道，途經台南縣新營市○○路8之6號時
    ，適有原告沿民治路由西往東方向步行至上址，被告竟疏未
    注意車前狀況，見狀閃避不及而撞擊原告，使原告受有左股
    骨頸骨折、左下肢擦傷等傷害之事實，業據原告提出本院93
    年度交簡字第2076號刑事簡易判決為證，且為被告所不爭，
    復經本院依職權調取前開刑事卷核閱無誤，應堪信為真實。
    基此，被告因疏未注意車前狀況，並隨時採取必要之安全措
    施，致生本件車禍事故，其過失駕駛之行為與原告受有左股
    骨頸骨折、左下肢擦傷害之結果間具有相當因果關係，堪以
    認定。
  (二)按故意或過失，不法侵害他人之權利者，負損害賠償責任；
    汽車、機車或其他非依軌道行駛之動力車輛，在使用中加損
    害於他人者，駕駛人應賠償因此所生之損害；不法侵害他人
    之身體或健康者，對於被害人因此喪失或減少勞動能力或增
    加生活上之需要時，應負損害賠償責任；不法侵害他人之身
    體、健康、名譽、自由、信用、隱私、貞操，或不法侵害其
    他人格法益而情節重大者，被害人雖非財產上之損害，亦得
    請求賠償相當之金額，民法第184條第1項前段、第191條之2
    前段、第193條第1項及第195條第1項前段分別定有明文。查
    被告過失不法侵害原告之身體，既堪認定，則被告對於原告
    因而所受之損害，依前揭規定，自應負損害賠償責任。茲就
    原告請求被告賠償之金額，是否應予准許，分述如次：
  (1)醫療費用21,653元、紙尿褲費用4,020元、醫療器材輪椅費
    用4,555元、床及屏風7,300元、新營醫院護理之家醫療費用
    25,150元部分：
    原告主張其因本件車禍受傷至醫院就醫治療，共支出醫療費
    46,803元、並購買紙尿褲、醫療器材15,875元等情，業據提
    出醫療費用收據、收費單、統一發票、估價單為證，經核各
    該費用，均堪認必要之支出，且為被告所不爭，自應如數准
    許。
  (2)交通費12,000元部分：
    原告主張其因車禍受傷，子女為探視原告往返台北新營支付
    車資12,000元乙節，並未提出相關事證為憑，則其是否有上
    開交通費用支出，實乏憑據，自難准許。
  (3)看護費用690,024元部分
    原告因本件車禍受有左股骨頸骨折、左下肢擦傷等傷害，因
    而於93年7月6日至同月19日在行政院衛生署新營醫院住住院
    期間，其中13日原告僱用看護，另同年8月23日至同年9月3
    日居家休養期間，其中16日原告亦僱用看護照護，因而支出
    看護費用29,000元部分，業據原告提出診斷證明書及看護人
    員郭秀莉書立之收據為證，且為被告所不爭執，堪信為真實
    。另原告主張93年9月4日至同年1月3日看護費用60,000元部
    分，則為被告否認，查就上開期間看護之事實，原告初於95
    年2月8日本院審理時陳稱：「因為我們孩子住在台北，所以
    先搬到台北住一段時間，我在台北的期間都是我媳婦照顧我
    。」，嗣於95年3月31日具狀改稱：台北聘僱看護單據證明
    找不到等語，是以原告就其是否聘僱第三人、或由親屬看護
    乙節，均未能舉證以實其說，此部分之請求自屬無據。另93
    年11月至95年11月聘僱外籍看護已支付及預計看護費用601,
    024元部分，被告固不否認原告僱用外籍勞工看護及支付費
    用計算之事實，惟否認稱僱用外籍之費用不應由其支付云云
    。經查，原告因車禍受傷之情形，為左股骨頸骨折，雖經手
    術仍對其生活起居及行動上造成相當程度不便，須他人長期
    照護，且本院依職權向行政院衛生署新營醫院函詢原告受傷
    癒合之情形，經該醫院函覆依原告於95年3月8日至醫院門診
    治療之現況，仍未恢復其傷害前之行動能力，且依其現況仍
    須觀察半年，再行評估，此有行政院衛生署新營醫院診斷證
    明書及該院95年3月22日新營醫病字第0950001185號函在卷
    可稽，足認原告主張93年11月起至95年8月期間，有請外籍
    看護為看護之必要等語，足資採信。準此，原告得請求之看
    護費用為579,631元【計算式：13000（93年7月6日至同年月
    19 日）＋16000（93年8月23日至同年9月3日）＋298664（
    93年11月至94年10月）＋302360×10／12（94年11月至95年
    8月）≒579631（元以下四捨五入）】至逾此部分之請求，
    尚難准許。
  (4)精神慰撫金100,000萬元部分：本院參酌原告國小畢業，無
    工作，名下有房屋2幢、土地2筆；而被告為國中畢業，現與
    其配偶共同經營鵝內生意，每月收入約15,000元，此外查無
    其他財產資料，為兩造所不爭執，並經本院依職權調閱稅務
    電子閘門財產所得調件明細表附卷可按。依兩造之身分、地
    位、經濟能力及傷害程度，認原告請求慰撫金於80,000元之
    範圍內為適當，爰與准許之，原告逾此部分之請求，應予駁
    回。
  (5)則依上述為計算，本件原告得請求金額合計為722,309元。
  (三)惟按損害之發生或擴大，被害人與有過失者，法院得減輕賠
    償金額或免除之，民法第217條第1項定有明文。查本件被告
    騎乘機車，見原告於前方徒步行走，竟疏未注意車前狀況，
    並採取必要之安全措施，為本件肇事主因；另原告徒步行走
    ，亦未靠邊行走，為本件肇事次因，本院斟酌被告騎乘動力
    車輛，應較行人負擔更大之注意義務，且被告行駛間，業已
    發現原告於前方行走，竟未為閃避之措施，因認為被告應負
    擔過失責任為60%，原告則應負擔40%之責任。而原告對損害
    之發生既與有過失，自應依上引民法第217條規定減輕賠償
    金額，則以前述損害額722,309元，依兩造過失比例計算後
    ，被告所應負擔之賠償金額為433,385元（722309×60%﹦
    433385，元以下四捨五入）。
  (四)末按給付有確定期限者，債務人自期限屆滿時起，負遲延責
    任。給付無確定期限者，債務人於債權人得請求給付時，經
    其催告而未為給付，自受催告時起，負遲延責任。其經債權
    人起訴而送達訴狀，或依督促程序送達支付命令，或為其他
    相類之行為者，與催告有同一之效力；民法第229條第1、2
    項分別定有明文。又遲延之債務，以支付金錢為標的者，債
    權人得請求依法定利率計算之遲延利息。但約定利率較高者
    ，仍從其約定利率；而應付利息之債務，其利率未經約定，
    亦無法律可據者，週年利率為5%；亦為同法第233條第1項及
    第203條所明定。查本件原告請求被告應賠償之前開金額，
    並未定有給付之期限，則原告請求自民事起訴狀繕本送達被
    告之翌日起算利息，自無不合。又本件起訴狀繕本乃於94年
    7月26日送達被告，有送達回執附於調解卷內可憑，則本件
    原告所請求之利息應自94年7月27日起算。
四、綜上所述，原告本於侵權行為之損害賠償請求權，請求被告
    應給付原告醫療費用、看護費用、非財產上損害賠償等共計
    864,702元，惟本院審理後認為原告得請求賠償之金額在433
    ,385 元，及自94年7月27日起至清償日止，按週年利率百分
    之5計算利息之範圍內為有理由，應予准許，逾此部分之範
    圍為無理由，應予駁回。
五、本件待證事實已臻明確，兩造其餘之攻擊防禦方法及舉證，
    於判決結果已不生影響，爰不一一詳為論述，附此敘明。
六、兩造陳明願供擔保，聲請宣告假執行及免為假執行，經核原
    告勝訴部份，係所命被告給付之金額不逾500,000元者，應
    依職權宣告假執行，被告請求供擔保免予假執行，於法並無
    不合，爰予准許之；原告其餘假執行之聲請，因訴之駁回而
    失所依附，不予准許。
七、結論：本件原告之訴，為一部有理由，一部無理由，爰依民
    事訴訟法第385條第1項前段、第79條、第389條第1項第5款
    ，判決如主文。
中    華    民    國    95    年    5     月    29    日
                        臺灣臺南地方法院民事第三庭
                            法    官    田幸艷
以上正本證明與原本無異
如對本判決上訴，須於判決送達後20日內向本院提出上訴狀
中    華    民    國    95    年    5     月    29    日
                            書 記 官    蘇家楹


司法院資訊處製作；財團法人民間司法改革基金會備份。
